臺灣板橋地方法院交通事件裁定　　　　　　　　　　九十三年度交聲更字第四六號
　　原處分機關　交通部公路總局台北區監理所
　　異　議　人　甲○○
右列異議人因違反道路交通管理處罰條例事件，對於交通部公路總局台北區監理所於
中華民國九十二年十一月二十七日所為之處分〔原處分案號：北監自裁字裁四０─Ｄ
一Ａ０四二四五六號〕，聲明異議，本院於九十三年六月七日裁定後，異議人提起抗
告，經臺灣高等法院發回更為審理〔臺灣高等法院九十三年度交抗字第六五三號〕，
本院裁定如左：
    主  文
原處分撤銷。
甲○○不罰。
    理  由
壹、本件原處分機關係以異議人於民國〔下同〕九十二年十月二十六日凌晨一時十四
    分許，駕駛牌照號碼ＢＹ─四四一八號自用小客車，在省道臺七乙線十四公里處
    ，有「二輛以上汽車共同在道路上競駛」之舉發違規事實，乃依道路交通管理處
    罰條例第四十三條第三項之規定，裁決〔一〕「罰鍰新台幣參萬元整，吊銷駕駛
    執照，參年內禁考。駕駛執照限於九十二年十二月二十七日前繳送。」、「上開
    駕駛執照逾期不繳送之處分：〔一〕自九十二年十二月二十八日起加倍罰鍰為新
    臺幣陸萬元整，並限於九十三年一月十一日前繳送。駕照過期未繳送者，自九十
    二年十二月二十八日起逕行註銷。〔二〕加倍罰鍰於九十三年一月十一日前繳納
    ，逾期仍不繳納者，依法移送強制執行。〔三〕駕駛執照吊〔註〕銷後，自九十
    二年十二月二十八日起，參年內不得重新考領駕駛執照。」；兼以『車主』即異
    議人甲○○「駕駛人駕駛汽車與他車在道路上競駛者〔處車主〕」之舉發違規事
    實，乃依道路交通管理處罰條例第四十三條第四項之規定，裁決〔一〕「吊扣汽
    車牌照參個月，汽車牌照限於九十二年十二月二十七日前繳送。」、「上開汽車
    牌照逾期不繳送之處分：〔一〕自九十二年十二月二十八日起易處吊扣汽車牌照
    陸個月，並限於九十三年一月十一日前繳送。〔吊扣汽車牌照請繳送號牌及行車
    執照〕〔二〕九十三年一月十一日前未繳送汽車牌照者，自九十三年一月十二日
    起易處吊銷，並逕行註銷汽車牌照。〔三〕汽車牌照經吊銷或註銷者，非經公路
    主管機關檢驗合格，不得再行請領；但經易處逕行註銷者，非滿陸個月不得再行
    請領。」；異議人則以：伊於案發當日，係與友人結伴駕車出遊，並無競速之行
    為。乃員警於案發時、地，尾隨伊等車後，嗣並將伊等包抄攔下後，逕以『集結
    車輛競速』為由，製單舉發，伊實難心服等由聲明異議。
貳、按「二輛以上之汽車共同在道路上競駛者，處汽車駕駛人新臺幣三萬元以上九萬
    元以下罰鍰，並當場禁止其駕駛及吊銷其駕駛執照；汽車駕駛人有上開行為者，
    並吊扣該車輛牌照三個月；道路交通管理處罰條例第四十三條第三項、第四項前
    段固訂定有明文。然所謂「競駛」，係指競速爭先而駛；若同時集結多數車輛，
    於同一時間在特定道路上前後相接，超速行駛，然並無相互競速爭先之事實，仍
    難謂係競駛，合先敘明。
參、異議人於本院訊問時固不否認於案發時、地曾駕駛右揭車輛與友人結伴出遊，惟
    辯稱：未有競駛、超速之行為云云。經查：
    一、本院勘驗原舉發機關〔桃園縣政府警察局大溪分局〕提供之搜證光碟片，內
        容係：〔一〕零至三秒處：三部自小車通過。〔二〕十一至十七秒處：五部
        自小客車先後高速呼嘯通過。〔三〕十八至十九秒處：再一部自小客車高速
        通過。〔四〕嗣搜證員警往前行駛，攝得五部自小客車靜止休息暨其中一車
        駕駛下車與他車交談畫面〔一分九秒處〕。〔五〕數輛車遇警攔檢點，調轉
        車頭欲逃〔三分三十一秒至三分三十二秒〕。〔六〕四分四十三秒處：牌照
        號碼ＢＹ─四四一八號自用小客車為警攔檢；則搜證光碟內容僅呈現多部車
        輛高速行駛之情，並未發現數部車輛『相互競速爭先』之情〔參見本院勘驗
        筆錄〕。
    二、本院先前另傳證人即執勤員警朱有亮、宋豪傑到庭，分別證稱：「以光碟片
        來看，是他們停下來休息前的那一段，〔法官問：舉發單上所寫的違規事實
        ，集結五輛車於道路競駛，是指何地點？〕」、「... 。集結數輛車高速行
        駛於該路段，又遇警車攔檢點，不欲停車受檢，原欲回頭再駛離，此項行跡
        ，非比尋常，不像一般正常駕駛行為，遇警察攔檢時要受檢。... 〔異議人
        問：警察怎樣認定我們是在飆車行為？〕」〔參見本院九十二年度交聲字第
        一八五九號卷第二三、四一頁〕。據此，舉發員警係憑『多部車輛高速行駛
        』暨『車輛遇檢情虛』等情，即舉發異議人有『二輛以上之汽車，在道路上
        競駛』之違規事實，非謂異議人果有『相互競速爭先之事實』。異議人執前
        情聲明異議，為有理由。
參、原處分機關為首揭處分，固非無見。惟〔一〕異議人所為並未該當法定『競駛』
    要件，業見前述，原處分機關認定異議人駕駛汽車有「二輛以上汽車共同在道路
    上競駛」之事實，其認事用法，不無違誤。〔二〕按「汽車所有人、駕駛人違反
    道路交通管理，經主管機關裁決後逾十五日未向管轄地方法院聲明異議，或其聲
    明異議經法院裁定確定，而不依裁決或裁定繳納罰鍰或不繳送汽車牌照、駕駛執
    照者，依左列規定處理之：一、經處分吊銷汽車牌照或駕駛執照者，由公路主管
    機關逕行註銷。二、經處分吊扣汽車牌照或駕駛執照者，按其吊扣期間加倍處分
    ；仍不依限期繳送汽車牌照或駕駛執照者，吊銷其汽車牌照或駕駛執照。三、罰
    鍰不繳者，按其罰鍰數額，易處吊扣汽車牌照或駕駛執照一個月至三個月；不依
    期限繳送汽車牌照或駕駛執照者，吊銷其汽車牌照或駕駛執照。」，為道路交通
    管理處罰條例第六十五條第一項明定。析索立法意旨，係指原處分於「確定」後
    始有執行力。乃原處分機關裁決如前，竟於『九十二年十一月二十七日』，裁決
    受處分人〔一〕「罰鍰新台幣參萬元整，吊銷駕駛執照，參年內禁考。駕駛執照
    限於九十二年十二月二十七日前繳送。」、「上開駕駛執照逾期不繳送之處分：
    〔一〕自九十二年十二月二十八日起加倍罰鍰為新臺幣陸萬元整，並限於九十三
    年一月十一日前繳送。駕照過期未繳送者，自九十二年十二月二十八日起逕行註
    銷。〔二〕加倍罰鍰於九十三年一月十一日前繳納，逾期仍不繳納者，依法移送
    強制執行。〔三〕駕駛執照吊〔註〕銷後，自九十二年十二月二十八日起，參年
    內不得重新考領駕駛執照。」；暨〔一〕「吊扣汽車牌照參個月，汽車牌照限於
    九十二年十二月二十七日前繳送。」、「上開汽車牌照逾期不繳送之處分：〔一
    〕自九十二年十二月二十八日起易處吊扣汽車牌照陸個月，並限於九十三年一月
    十一日前繳送。〔吊扣汽車牌照請繳送號牌及行車執照〕〔二〕九十三年一月十
    一日前未繳送汽車牌照者，自九十三年一月十二日起易處吊銷，並逕行註銷汽車
    牌照。〔三〕汽車牌照經吊銷或註銷者，非經公路主管機關檢驗合格，不得再行
    請領；但經易處逕行註銷者，非滿陸個月不得再行請領。」；以右列處分礙及憲
    法保障之受處分人依法爭訟之權，核非適法，爰將原處分撤銷，諭知異議人不罰
    。
肆、末查，異議人駕駛汽車，行車速度，有無超過規定之最高時速，未經依法舉發，
    本院未便逕自調查認定，附此敘明。
據上論結，應依道路交通案件處理辦法第二十條前段，裁定如主文。
中　　　華　　　民　　　國　　九十三　　年　　 十二 　　月　　 三十 　　日
                                      臺灣板橋地方法院交通法庭
                                          法  官    陳  福  來
右正本證明與原本無異。
如不服本裁定應於送達後五日內向本院提出抗告狀。
                                          書記官    林  兆  嘉
中　　　華　　　民　　　國　　九十三　　年　　 十二 　　月　　 三十 　　日
